【裁判字號】    89,交聲,506
【裁判日期】    900305
【裁判案由】    違反道路交通管理處罰條例聲明異議
【裁判全文】
臺灣臺北地方法院交通事件裁定          八十九年度交聲字第五０六號
    異議人即
    受處分人    甲○○
右列受處分人因違反道路交通管理處罰條例案件，對於臺北市交通事件裁決所中華民
國八十九年八月十五日所為之處分（原處分案號分別為：北市裁三字第駕裁二二－Ａ
Ｄ0000000號），聲明異議，本院裁定如左：
        主      文
原處分撤銷。
甲○○汽車駕駛人，行車速度，超過規定之最高時速，處新台幣壹仟貳佰元，並予記
違規點數壹點。
        理      由
一、按汽車駕駛人，行車速度，超過規定之最高時速，處銀元四百元以上八百元以下
    （即新台幣【下同】一千二百元以上二千四百元以下）罰鍰，為行為時道路交通
    管理處罰條例第四十條第一項定有明文；又汽車駕駛人駕駛汽車違反道路交通管
    理處罰條例第四十條第一項規定者，除應依該條所規定之罰鍰處罰外，並予記違
    規點數一點，道路交通管理處罰條例第六十三條第一項第一款亦定有明文。
二、本件受處分人即異議人甲○○於民國八十九年二月十八日下午三時十六分許，駕
    駛車號ＢＧ－四三三七號自用小客車，在台北市○○路汽機車限速七十公里路段
    ，以超過限速之九十三公里時速行駛，為台北市政府警察局北投分局交通分隊以
    拍照方式存證，並以受處分人有違反道路交通管理處罰條例第四十條第一項規定
    之行為逕行掣單舉發。因郵寄送達招領逾期，遂由台北市政府警察局交通大隊於
    八十九年五月四日完成公示送達程序，刊登於台北市政府公報八十九年夏字第二
    十二期，且已逾公示送達四十五日，受處分人未向原處分機關申訴，原處分機關
    即依道路交通管理處罰條例第四十條第一項、第六十三條第一項第一款之規定，
    於八十九年八月十五日以北市裁三字第駕裁二二－ＡＤ0000000號裁決書
    裁處二千四百元，並予記違規點數一點（原處分漏引道路交通管理處罰條例第六
    十三條第一項第一款之規定，應予更正）。
三、訊據受處分人雖坦承於右開時地違規之事實不諱，惟辯稱：不知道罰單無法寄達
    ，地址無誤，應裁處低額方適法等語，經查：受處分人對於右開違規事實並不爭
    執，並有違規照片影本一紙在卷為憑，受處分人超速之違規行為堪以認定，且違
    反道路交通管理事件通知單之送達，依法準用刑事訴訟法之規定，本件違反道路
    交通管理事件通知單因招領逾期已由台北市政府警察局交通大隊完成公示送達程
    序，此有卷附違反道路交通管理事件通知單、台北市政府公報八十九年夏字第二
    十二期等資料影本各一紙附卷可考，原處分機關以受處分人有超速之行為，依道
    路交通管理處罰條例第四十條第一項、第六十三條第一項第一款之規定，裁處二
    千四百元，並予記違規點數一點，固非無據，然按「招領逾期」，乃郵差未會晤
    應受送達人後，或有前往郵局領取郵件之通知遺失，應受送達人無法知悉，或有
    應受送達人逾期前往郵局領取郵件，郵件已遭退回寄送機關，尚非絕對應受送達
    人之住居所不明，是否合乎刑事訴訟法公示送達要件，要非全無斟酌之餘地，然
    如應受送達人故意拒絕前往郵局領取違反道路交通管理事件通知單，則國家行政
    勢必窒礙難行，是以行政秩序罰之交通違規裁罰就公示送達準用刑事訴訟法之規
    定，容或有從寬認定之必然性；惟違反道路交通管理處罰條例之行為，裁處法定
    最高罰鍰之目的乃受處分人已收受違反道路交通管理事件通知單，違規事實明確
    ，仍拒絕接受裁罰，處以受處分人最高罰鍰額度，以貫徹國家行政之執行，維護
    交通秩序、安全之行政目的，據此，在從寬認定公示送達要件下，受處分人如事
    實上甚難知悉違規事實已遭舉發機關舉發，無法於應到案日期前自動繳納最低額
    罰鍰，原處分機關率爾處以罰鍰最高額度，顯與上開立法目的相悖，有失公平正
    義，誠難令人甘服。從而，本件原處分機關雖將違反道路交通管理事件通知單郵
    寄送達受處分人，因招領逾期而依法公示送達，然衡諸社會一般常情，公示送達
    刊登於台北市政府公報內，受處分人事實上甚難知悉違規行為已遭舉發，原處分
    機關遽以裁處罰鍰最高額度，即難認為允洽，本件受處分人之異議有理由，自應
    由本院將原處分撤銷，仍以受處分人有違反道路交通管理處罰條例第四十條第一
    項規定之行為，依該條規定從輕裁處受處分人罰鍰一千二百元，並依同條例第六
    十三條第一項第一款規定記違規點數一點如主文第二項所示，以資適法。
四、據上論斷，應依道路交通案件處理辦法第二十條前段，裁定如主文。
中      華      民      國    九十      年      三      月      五      日
                          臺灣臺北地方法院交通法庭
                                    法  官  李  麗  玲
右正本證明與原本無異。
如不服本裁定，應於裁定送達後五日內向本院提出抗告狀。
                                    書記官  江  虹  儀
中      華      民      國    九十      年      三      月     七       日


司法院資訊處製作；財團法人民間司法改革基金會備份。
